【裁判字號】    99,交聲,1240
【裁判日期】    990630
【裁判案由】    交管條例聲異
【裁判全文】
臺灣板橋地方法院交通事件裁定        99年度交聲字第1240號
原處分機關  交通部公路總局臺北區監理所蘆洲監理站
異  議  人
即受處分人  甲○○
上列受處分人因違反道路交通管理處罰條例案件，對於交通部公
路總局臺北區監理所蘆洲監理站於民國99年5 月17日以北監蘆字
第裁46-CO0000000號所為之處分（原舉發案號：北縣警交大字第
C00000000號）聲明異議，本院裁定如下：
    主  文
異議駁回。
    理  由
一、原處分意旨略以：受處分人甲○○於民國99年3月6日16時19
    分許，騎乘車牌號碼880-GDA 號重型機車，行經臺北縣三重
    市○○街三重中學時，因有駕車行經有燈光號誌管制之交岔
    路口闖紅燈（由集美街直行往重安街方向）之違規事實，經
    臺北縣政府警察局三重分局中興派出所執勤員警以北縣警交
    大字第C00000000 號舉發違反道路交通管理事件通知單（下
    稱舉發通知單）當場舉發，惟受處分人不服，拒絕簽收本件
    舉發通知單。嗣經原處分機關於民國99年5 月17日以北監蘆
    字第裁46 -CO0000000 號違反道路交通管理事件裁決書，爰
    依道路交通管理處罰條例第53條第1 項、第63條第1 項第3
    款（裁決書漏載第3 款）之規定，裁處罰鍰新臺幣（下同）
    1,800 元，並記違規點數3 點云云。
二、聲明異議意旨略以：異議人甲○○當日騎乘上開機車於該路
    段，當時交通號誌為閃黃燈，伊加速通過該路口，並繼續往
    前行駛約五分鐘後，竟遭員警攔停表示伊有闖紅燈之違規行
    為，且員警亦未提出證據證明伊違規，實難令人信服，爰依
    法聲明異議，請求撤銷原處分云云。
三、按道路交通管理處罰條例所稱之汽車，包括機器腳踏車；汽
    車駕駛人，行經有燈光號誌管制之交岔路口闖紅燈者，處1,
    800 元以上5,400元以下罰鍰；又汽車駕駛人有同條例第53
    條之情形者，記違規點數3點，道路交通管理處罰條例第3條
    第8款、第53條第1項、第63條第1項第3款分別定有明文。次
    按行為人有違反道路交通管理處罰條例之情形，經當場舉發
    者，應填製舉發通知單後交付該行為人簽名或蓋章收受之，
    拒絕簽章者，並記明其事由，視為已收受，違反道路交通管
    理事件統一裁罰基準及處理細則第11條第1項第1款亦有明文
    可循。
四、訊據異議人即受處分人甲○○固不否認於98年3月6日16時19
    分許，騎乘車牌號碼880-GDA 號重型機車，行經臺北縣三重
    市○○街三重中學之事實，惟以前揭情詞置辯，然查：
  (一)、異議人甲○○於上開時、地確有駕車行經有燈光號誌管
        制之交岔路口闖紅燈一節，業據證人即當時舉發本違規
        事件之臺北縣政府警察局三重分局中興橋派出所警員乙
        ○○於本院到庭具結證稱：我於上開時、地舉發異議人
        本件闖紅燈之違規；當時我在執勤巡邏勤務；舉發當時
        我是騎機車在集美街，我是在異議人的後面距離不到五
        公尺，我看見他在經過三重中學前，即集美街207 巷口
        ，有闖越紅燈的情形，我就從後面追過去，我也騎過紅
        燈去追異議人，但異議人的車速太快，一直騎到前面重
        新路三段與重安街口的紅燈，才停在車陣中，我才追到
        異議人，並問異議人是否知道之前闖紅燈，異議人回答
        我說他在趕時間；當時的天候狀況晴朗，沒有下雨，視
        線很清楚；我當時一直尾隨在異議人的機車後面，兩者
        相距大約七公尺的距離，追了大約兩百公尺，不到一分
        鐘就追到了；我發現異議人闖紅燈時，我有鳴警笛及警
        用的巡邏燈，他沒有停下來；當時我看到的情形是異議
        人在停止線後面的燈號就已經是紅燈了，異議人應該要
        停下來，可是異議人闖過去那個紅燈，我有確認當時的
        路口號誌是紅燈才會去追他；我攔下異議人之後，異議
        人就說他趕時間，跟我口述說他沒有闖紅燈，又有說他
        那樣不算闖紅燈，意思就是說那個樣子怎麼可以算是闖
        紅燈；異議人沒有簽收紅單。所以我在告發單上面寫拒
        簽收，並把證件還給異議人，口頭告知異議人應到案的
        處所及日期，我有跟他說到案處所是蘆洲監理站，應該
        在99年3 月21日之前到案等語明確（詳本院99年6 月14
        日訊問筆錄）；是證人乙○○警員既已當庭證述舉發當
        時前揭路口並無障礙物加以遮蔽且天氣良好，理當能完
        整目擊異議人騎乘機車在上開路口有駕車行經有燈光號
        誌管制之交岔路口闖紅燈之違規事實無疑。又證人乙○
        ○警員與異議人間，不僅未有任何怨隙，且係毫不相識
        之人，衡情證人應無設詞攀誣，或虛構違規事實以陷害
        異議人之道理。況警員執行公務時，本身即受有行政懲
        處責任之監督，且其到庭具結作證，更係以刑事責任擔
        保其證言之真實性，故證人乙○○警員之上開證述內容
        ，以及其所記錄舉發之本件違規事實，應堪採信。
  (二)、至原舉發單位雖未能提出異議人違規照片或攝影畫面供
        異議人檢視，然「當場舉發」交通違規並不以攝影或照
        相存證為其要件，亦不以舉發錄影或照片為唯一之證明
        方法，若舉發警員係親眼見聞違規經過，並經以證人之
        身分具結後為證述，此證人證詞仍不失為證明方法之一
        種。若強求各種交通違規行為均需以照片為其裁罰依據
        ，事實上殆不可行，蓋諸多違規行為之發生難以預期，
        違規狀態稍縱即逝，無法期待執勤警員就一瞬間突發之
        交通違規行為，於發現後能及時攝影取證，事實上僅能
        仰賴舉發警員親身目視所見為之，別無其他舉證之可能
        ，復查無其他證據顯示舉發交通警員有誤認或故意構陷
        之情事，自難以舉發警員無法提出其他證據佐證，即認
        其所述不可採信。是異議人以警員所為之舉發未有證據
        加以佐證云云置辯，尚不足卸免其責。
  (三)、此外，復有臺北縣政府警察局99年3月6日北縣警交大字
        第CO0000000 號舉發通知單、交通部公路總局臺北區監
        理所蘆洲監理站99年5 月17日以北監蘆字第裁46-C0000
        0000號違反道路交通管理事件裁決書及臺北縣政府警察
        局三重分局99年3月23日北縣警重交申字第0990013893
        號函在卷可稽，是異議人甲○○於前揭時、地，確有駕
        車行經有燈光號誌管制之交岔路口闖紅燈之違規事實，
        應堪認定。
五、綜上所述，本件異議人即受處分人甲○○違規事證明確，原
    處分機關爰依道路交通管理處罰條例道路交通管理處罰條例
    第53條第1 項、第63條第1 項第3 款（原裁決書漏載第3 款
    ）之規定，並參酌違反道路交通管理事件統一裁罰基準表之
    規定，裁處罰鍰1,800 元並記違規點數3 點，核無違誤，從
    而，異議人之異議為無理由，應予駁回。
六、據上論斷，應依道路交通案件處理辦法第19條，裁定如主文
    。
中    華    民    國    99    年    6     月    30    日
                  交通法庭    法  官  許映鈞
以上正本證明與原本無異。
如不服本裁定應於裁定送達後5 日內向本院提出抗告狀。
                              書記官  蔡一如
中    華    民    國    99    年    6     月    30    日

司法院資訊處製作；財團法人民間司法改革基金會備份。
